臺灣高雄地方法院刑事判決
111年度交簡上字第151號
上  訴  人  臺灣高雄地方檢察署檢察官
被      告  劉富雄


上列上訴人因被告過失傷害案件，不服本院高雄簡易庭民國111
年6月28日111年度交簡字第1838號第一審刑事簡易判決（起訴案
號：110年度偵字第27305號），提起上訴，本院管轄之第二審合
議庭，判決如下：
    主  文
原判決撤銷。
劉富雄犯過失傷害罪，處有期徒刑參月，如易科罰金，以新臺幣
壹仟元折算壹日。緩刑貳年。
    事  實
一、劉富雄於民國110年4月14日10時5分許，駕駛車牌號碼00-0 
     000號自用小客車，沿高雄市三民區本館路由北往南方向行
      駛，行經本館路、鼎金一巷與無名巷口時，欲左轉至無名
      巷，劉富雄本應注意起駛前應注意前後左右有無障礙或車
      輛行人，並應讓行進中之車輛行人優先通行，而依當時天
      候晴、日間自然光線、柏油路面乾燥無缺陷、無障礙物及
      視距良好等情，無不能注意之情事，竟疏未注意及此，於
      行駛至本館路之路邊停等後，即貿然起駛往無名巷左轉，
      適有王香琴騎乘車牌號碼000-000號普通重型機車，沿鼎
金      一巷左轉行駛至本館路北往南方向，欲通過本館路與無
名      巷口時，亦疏未注意行經無號誌之交岔路口應減速慢行
，      作隨時停車之準備，及應注意車前狀況，隨時採取必要
之      安全措施，劉富雄所駕駛車輛之左前車頭與王香琴騎乘
機      車之右側車身發生碰撞，王香琴因而人車倒地，受有顏
面      挫擦傷、頸部鈍挫傷、冷凍肩、右肱骨骨折、右側骨盆
腸      骨及恥骨骨折等傷害。劉富雄於肇事後停留在現場，待
警      員到場處理時，對於未發覺之犯罪，主動向處理警員告
知      其係駕車肇事者，並接受本院裁判。
二、案經王香琴訴由臺灣高雄地方檢察署檢察官偵查後起訴。
    理  由
壹、程序部分：
    按刑事訴訟法第159條之1至159條之4為傳聞法則之例外規定
    ，被告以外之人於審判外之陳述，雖不符前4條之規定，而
    經當事人於審判程序同意作為證據，法院審酌該言詞或書面
    陳述作成時之情況，認為適當者，亦得為證據，刑事訴訟法
    第159條之5第1項定有明文。查本判決所引用之傳聞證據，
    業據檢察官及被告劉富雄同意有證據能力（見本院111年度
    交簡上字第151號卷【下稱本院卷】第165、209頁），本院
    審酌該等證據作成時之情狀並無違法或不當等情形，認為以
    之作為本案證據亦屬適當，依上開規定自得作為認定事實之
    依據。
貳、實體部分：
一、本院認定事實所憑之證據及理由： 
  ㈠上開事實，業據被告於原審及本院均坦承不諱（見本院111年
    度審交易字第240號卷【下稱審卷】第107頁、本院卷第163
    、209頁），核與證人即告訴人王香琴於警詢及偵查之證述
    情節大致相符（見臺灣高雄地方檢察署110年度他字第5542
    號卷【下稱他卷】第43-46頁、臺灣高雄地方檢察署110年度
    偵字第27305號卷【下稱偵卷】第17頁），並有高雄市政府
    警察局道路交通事故初步分析研判表、道路交通事故現場圖
    、道路交通事故調查報告表㈠、㈡-1、道路交通事故談話紀錄
    表、現場照片、檢察事務官製作之路口監視器影像勘驗報告
    及原審製作之路口監視器影像勘驗筆錄暨擷取畫面照片在卷
    可憑（見他卷第10、49-61、69-73頁、偵卷第35-41頁、審
    卷第101-103、113-116頁），又告訴人因本件事故受有顏面
    挫擦傷、頸部鈍挫傷、冷凍肩、右肱骨骨折、右側骨盆腸骨
    及恥骨骨折等傷害，有高雄醫學大學附設中和紀念醫院診斷
    證明書及財團法人私立高雄醫學大學附設中和紀念醫院111
    年9月14日高醫附法字第1110106863號函可稽（見他卷第9、
    79、83-85頁、本院卷第45-47、157頁），足見被告上開任
    意性自白與事實相符，並有證據補強，堪予採信。
  ㈡按汽車起駛前應注意前後左右有無障礙或車輛，並應讓行進
    中之車輛優先通行，道路交通安全規則第89條第1項第7款定
    有明文。被告領有普通小型車駕駛執照，有公路監理電子閘
    門資料可憑（見審卷第15頁），對於前揭規定自應知悉，而
    當時天候晴，日間自然光線，柏油路面乾燥無缺陷、無障礙
    物，視距良好等節，亦有道路交通事故調查報告表㈠附卷可
    稽（見他卷第51頁），顯見當時並無不能注意之情事，則被
    告疏未注意禮讓告訴人所騎機車優先通行，因而肇致本次車
    禍發生，被告確有違反上開注意義務之過失甚明。再告訴人
    因本次車禍受有事實欄所載之傷勢（業已敘述如上），顯見
    被告之過失行為與告訴人所受之傷害結果間具有相當因果關
    係。至告訴人雖稱被告於左轉彎時沒有打方向燈等語（見他
    卷第44頁），然經被告所否認，並稱其有打方向燈等語（見
    他卷第41頁），參以監視器錄影畫面所顯示之情狀，礙於解
    析度之緣故，無以認定被告當時是否有打方向燈（見偵卷第
    35頁、審卷第103頁），是以，基於有疑義時應為有利於被
    告之解釋，自無從認定被告有此部分之過失，附此敘明。
  ㈢另按汽車行經無號誌之交岔路口，應減速慢行，作隨時停車
    之準備；又駕駛人應注意車前狀況及兩車並行之間隔，並隨
    時採取必要之安全措施，道路交通安全規則第93條第1項第2
     款、第94條第3項分別定有明文。查本案告訴人考領有普通
    重型機車駕駛執照，有公路監理電子閘門資料可參（見審卷
    第17頁），告訴人對於上開交通安全規則之規定亦應知悉，
    而參以監視器錄影畫面顯示09：44：32至09：44：33時，告
    訴人騎乘機車自鼎金一巷朝本館路方向左彎行駛時(如圖3)
    ，於行至本館路南往北方向車道上之黃色網狀線處，被告當
    時係在本館路北往南方向車道路邊停等(如圖4)；於09：44
    ：34時，被告車輛自本館路北往南方向車道路邊起駛(如圖5
    )，告訴人機車行至本館路道路中央行車分向線處，被告車
    輛起駛後往左轉彎（如圖6、7)，告訴人機車越過行車分向
    線(如圖6)，沿本館路北往南向前行駛(如圖7)，於09：44：
    35時，告訴人機車在被告汽車左前車輪左側(如圖7)，於09
    ：44：36時，被告車輛左前方車頭與告訴人機車右側車身發
    生碰撞（如圖8)，有原審勘驗筆錄及監視器錄影畫面擷圖可
    稽（見審卷第101-103、111-116頁），足見告訴人自鼎金一
    巷左轉彎行駛至本館路北往南方向而與被告車輛發生碰撞時
    ，僅約4秒時間；且告訴人自鼎金一巷巷口出來時，被告車
    輛即停在路邊等候欲左轉至無名巷，是倘告訴人於行經無號
    誌之交岔路口時減速慢行且注意車前狀況，亦不至於與被告
    車輛發生碰撞。綜上，告訴人對於本件車禍之發生亦有過失
    甚明，然告訴人對本件車禍之發生雖與有過失，仍無法解免
    被告過失之責，於此敘明。
  ㈣綜上所述，本件事證明確，被告犯行應堪認定。
三、論罪：
  ㈠核被告所為，係犯刑法第284條前段之過失傷害罪。
  ㈡被告於肇事後，留在現場等待警員前來處理，在有偵查犯罪
    權限之公務員或機關知悉何人為肇事前，當場向據報前往現
    場處理之警員坦承其係肇事者，自首而願受裁判乙節，有高
    雄市政府警察局道路交通事故肇事人自首情形紀錄表可按（
    見他卷第63頁），合於自首之要件，且因此自首而減省司法
    資源，爰依刑法第62條前段規定減輕其刑。
四、撤銷原判決之理由：
  ㈠檢察官上訴意旨略以：告訴人因本次車禍受傷，留有冷凍肩
    、腕隧道症候群及第五腰椎神經壓迫等後遺症，且經鑑定為
    輕度身心障礙，所受傷勢已達重傷害程度，被告所犯應為刑
    法第284條後段之過失致重傷害罪嫌等語。經查：　　
  ⒈參以檢察官於上訴書所提出之告訴人於111年4月26日、同年6
    月21日至高雄醫學大學附設中和紀念醫院應診之診斷證明書
    ，其上所載之傷勢病名除有原審認定之「顏面挫擦傷、頸部
    鈍挫傷、右肱骨骨折、右側骨盆腸骨及恥骨骨折」外，另有
    「冷凍肩」之傷勢，有診斷證明書可稽（見本院卷第45-47
    頁）；而「冷凍肩」為肱骨骨折後常見之併發症，「冷凍肩
    」為右上肢肩部機能受損，尚未達到重傷害之定義乙節，有
    財團法人私立雄醫學大學附設中和紀念醫院111年9月14日高
    醫附法字第1110106863號函可稽（見本院卷第157頁），堪
    認告訴人因本件車禍所受傷勢除原審認定之傷勢外，尚有「
    冷凍肩」傷勢，惟此傷勢非屬於重傷，是以，檢察官上訴意
    旨所指告訴人受有「冷凍肩」傷勢係屬於重傷害等語，顯有
    誤會；然因原判決未及審酌告訴人因本件車禍尚受有該傷勢
    ，所為事實及罪刑之認定，難謂有當。 
　⒉另檢察官雖提出告訴人於高雄醫學大學附設中和紀念醫院111
    年3月10日之神經科神經傳導速度檢查報告、高雄市立聯合
    醫院111年5月28日之復健科神經傳導檢查報告（見本院卷第
    49-62頁），用以證明告訴人因本次車禍尚受有「腕隧道症
    候群」、「第五腰椎神經壓迫」之傷勢而屬重傷害等語，然
    參以告訴人提出之111年4月26日、同年6月21日於高雄醫學
    大學附設中和紀念醫院應診之診斷證明書（見本院卷第45-4
    7頁），均係於上開111年3月10日為神經傳導速度檢查日之
    後，惟卻查無上揭二傷勢之記載；且依高雄市立聯合醫院11
    1年9月6日高市聯醫醫務字第11170845700號函說明略以：復
    健科主治醫師回覆僅為該病患（即告訴人）施行神經傳導檢
    查...本院並無開立診斷證明書等語（見本院卷第151頁），
    是以，本院實無法依據檢察官提出之上揭神經傳導報告進而
    認定告訴人受有「腕隧道症候群」、「第五腰椎神經壓迫」
    傷勢。況且，本院就檢察官指出之「腕隧道症候群」、「第
    五腰椎神經壓迫」傷勢是否屬於重傷害乙節函詢財團法人私
    立雄醫學大學附設中和紀念醫院，經其於111年9月14日以高
    醫附法字第1110106863號函說明略以：上揭二傷勢恐尚未達
    到刑法重傷害之定義等語（見本院卷第157頁），可知檢察
    官上訴意旨所指「腕隧道症候群」、「第五腰椎神經壓迫」
    傷勢係屬於重傷害等語，誠屬無據。
　⒊再者，檢察官亦提出告訴人於111年7月4日經鑑定為輕度身心
    障礙之證明（需要於112年7月31日重新鑑定，見本院卷第63
    頁），用以證明告訴人因本次車禍而受有重傷害等語，然依
    高雄市鼓山區公所111年8月30日高市○區○○○00000000000號
    函檢附之告訴人身心障礙鑑定資料（見本院卷第125-150頁
    ），可知告訴人係因骨盆骨折術後肢體機能障礙，下肢肌肉
    力量功能、肌肉張力功能經鑑定具有輕度障礙，是以，依據
    上揭資料顯示之結果，尚難以認定告訴人業經鑑定有重大不
    治或難治之傷害等判定，足見告訴人雖因本件車禍受有骨盆
    骨折傷勢，於術後有輕度肢體機能障礙之情狀，惟尚未達刑
    法第10條第4項所規定之重傷害程度乙情，堪以認定。
　⒋綜上所述，本件檢察官上訴意旨所舉之證據，尚不足使本院
    達於通常一般人均不致有所懷疑之程度，致未能形成被告所
    犯為過失致重傷害罪之確信，依罪證有疑利於被告及刑事犯
    罪須採嚴格證明之證據法則，即不得遽為不利被告之認定。
    檢察官上訴意旨以被告所為係犯刑法第284條後段之罪云云
    ，為無理由。　
  ㈡被告於本院審理中已與告訴人調解成立並已依調解條件履行
    完畢，有本院111年度雄司附民移調字第1328號調解筆錄及
    匯款申請書可稽（見本院卷第183-184、223-225頁），為原
    審未及審酌，尚有未恰。
  ㈢準此，檢察官上訴雖無理由，然原判決因另有上開㈠⒈及㈡可議
    之處，自應由本院合議庭予以撤銷改判。 　　
五、刑罰裁量：　　　
　㈠爰以行為人之責任為基礎，審酌被告駕車上路，本應謹慎注
    意遵守交通規則，以維護其他用路人之安全，竟於路邊等候
    左轉彎而起駛前未注意前後左右有無障礙或車輛，並讓行進
    中之車輛優先通行，致生本件車禍，造成告訴人受有前開傷
    勢，實屬不該；惟念及其坦承犯行之犯後態度，業已與告訴
    人調解成立並已履行完畢（詳如上述），兼衡被告無前科紀
    錄之素行（見臺灣高等法院被告前案紀錄表)、違反義務之
    程度、告訴人所受傷勢及告訴人就本件車禍之發生亦與有過
    失，暨被告自陳國小畢業之智識程度、目前無業，經濟來源
    係依靠政府中低收入戶及老人年補助之生活狀況（見本院卷
    第220頁）等一切情狀，量處如主文所示之刑，並諭知易科
    罰金之折算標準。
　㈡被告未曾因故意犯罪受有期徒刑以上刑之宣告，有臺灣高等
    法院被告前案紀錄表在卷可按。本院考量被告於本院第二審
    審理中已與告訴人調解成立，並已全額給付完畢，告訴人表
    示同意給予被告緩刑之機會等情，有本院111年度雄司附民
    移調字第1328號調解筆錄可稽（見本院卷第183-184頁），
    足認被告具有悔意，並已彌補告訴人之損害，堪信被告經此
    偵審程序及罪刑之宣告，當知所警惕，故本院認本判決對被
    告所宣告之刑以暫不執行為適當，爰依刑法第74條第1項第1
    款規定宣告緩刑2年。　
據上論斷，應依刑事訴訟法第455條之1第1項、第3項、第369條
第1項前段、第364條、第299條第1項前段，判決如主文。
本案經檢察官陳永盛提起公訴，檢察官王勢豪提起上訴，檢察官
郭武義到庭執行職務。
中　　華　　民　　國　　111 　年　　11　　月　　24　　日
                  刑事第十庭  審判長法  官  曾鈴媖
　　　　　　　　　
　　　　　　　　　                  法  官  林怡姿
　　　　　　　　　
　　　　　　　　　                  法　官  蔣文萱
以上正本證明與原本無異。
不得上訴。
中　　華　　民　　國　　111 　年　　11　　月　　24　　日
                                    書記官  廖佳玲
附錄本案論罪科刑法條：
《中華民國刑法第284條》
因過失傷害人者，處1年以下有期徒刑、拘役或10萬元以下罰金；致重傷者，處3年以下有期徒刑、拘役或30萬元以下罰金。